【裁判字號】    88,易,4071
【裁判日期】    890516
【裁判案由】    詐欺
【裁判全文】
臺灣高雄地方法院刑事判決                        八十八年度易字第四七一號
    公  訴  人  臺灣高雄地方法院檢察署檢察官
    被      告  丙○○
右列被告因詐欺案件，經檢察官提起公訴（民國八十八年度偵續字第六二號），本院
判決如左：
    主  文
丙○○意圖為自己不法之所有，以詐術使人將本人之物交付，處有期徒刑捌月。
    事  實
一、丙○○明知其經濟狀況欠佳，並無支付會款之資力，竟意圖為自己不法之所有，
    於民國八十六年一月五日，在高雄縣阿蓮鄉○○路四三九巷八號其住處，自任合
    會會首，邀集合會，每會新台幣（以下同）一萬元，丙○○本身亦以會員身分參
    加一會，其他會員尚包括己○○○、戊○○、乙○○、甲○○○、丁○○等人，
    約定自八十六年一月五日起至八十八年六月五日止，共三十會，於每月五日開標
    一次，會員係以每會應繳會款扣除得標者所出之標息後繳納會款，丙○○將其本
    身之會標走，且將收取之會款挪為他用，致無法如數給付會員所標得之合會金，
    旋於八十七年五月五日即無故宣布止會，會員己○○○、戊○○、乙○○、甲○○○、丁○○等人要求丙○○告知死會會員資料以便直接對之收取會款或將對死
    會會員所收取之會款均分給活會會員，惟丙○○始終無法作出承諾，嗣經己○○○等人查證，已標取之十六會中，扣除丙○○本身二會外，只能收得六會之死會
    會款，其餘死會會員則因丙○○於會員得標時，並未給付足額之合會金，而拒絕
    繳納死會會款，己○○○等人始知受騙，丙○○共計詐得一百七十三萬二千五百
    元。
二、案經己○○○、戊○○、乙○○、甲○○○、丁○○訴請台灣高雄地方法院檢察
    署檢察官偵查起訴。
    理  由
一、訊據被告丙○○供認有於右揭時地邀集合會，伊標取一會，進行十六會後，因無
    法給付合會金，在八十七年五月五日宣布止會，已標取之十六會中，僅能收取六
    會會款等語不諱，惟矢口否認有詐欺之犯行，辯稱：係因經濟不景氣，生意被倒
    致無法給付會款給會員，且因會員標取合會金時，伊無法全額給付合會金予得標
    之會員，所以只能收取六會死會會款云云。經查，右揭事實，業據告訴人己○○○、戊○○、乙○○、甲○○○、丁○○分別於偵查及審理中指訴甚詳，並有互
    助會會單一紙附卷可稽，而被告丙○○在上開合會進行中即因經濟狀況不佳，週
    轉不靈，本身之會款二萬元已無法繳納，並挪用活會會員所繳納之會款，而無法
    依約給付得標會員標取之合會金之情，業據被告於偵訊及本院審理中供承不諱，
    被告既明知經濟狀況不佳，已無資力支付會款，標取會款後亦無法支付死會會錢
    ，顯有以債養債之意，並藉邀集合會以詐取他人財物之犯意甚明，被告所辯，顯
    係卸責之詞，不足採信。事證明確，其犯行堪以認定。
二、核被告丙○○所為，係犯刑法第三百三十九條第一項之詐欺罪。被告同一次之詐
    欺行為，同時向多數活會會員詐取會款，係以一行為觸犯數個相同之詐欺罪名，
    為同種想像競合犯，依刑法第五十五條之規定，應從一重處斷。爰審酌被告並無
    前科，有台灣高雄地方法院刑案資料查註紀錄表可按，所詐得之財物達一百七十
    餘萬元，僅與部分被害人達成民事和解，有協議書一紙附於偵查卷可參，及尚未
    與告訴人達成民事和解等一切情狀，量處如主文所示之刑，以資懲儆。
據上論斷，應依刑事訴訟法第二百九十九條第一項前段，第三百三十九條第一項、第
五十五條、罰金罰鍰提高標準條例第一條前段，判決如主文。
本案經檢察官楊慶瑞到庭執行職務。
中      華      民      國      八十九      年      五    月    十六    日
                                  臺灣高雄地方法院刑事第三庭
                                      法  官    涂  裕  洪
右為正本，係照原本作成，證明與原本無異。
如不服本判決，應於送達後十日內，向本院提出上訴狀。
                                      書記官    許  麗  珠
中      華      民      國      八十九      年      五    月    十七    日
附錄本判決論罪之法條：
刑法第三百三十九條第一項
  意圖為自己或他人不法之所有，以詐術使人將本人或第三人之物交付者，處五年以
  下有期徒刑、拘役或科或併科一千元以下罰金。


司法院資訊處製作；財團法人民間司法改革基金會備份。
